【裁判字號】    92,交聲,984
【裁判日期】    921017
【裁判案由】    聲明異議
【裁判全文】
臺灣臺中地方法院交通事件裁定                    九十二年度交聲字第九八四號
    原處分機關  交通部公路總局台中區監理所
    異議人即
    受處分人    甲○○
右列受處分人因違反道路交通管理處罰條例案件，對於交通部公路總局台中區監理所
九十二年九月十二日所為之裁決（中監稽違字第裁六○─ＧＣ0000000、Ｉ0
0000000號裁決書），聲明異議，本院裁定如左：
    主  文
異議駁回。
    理  由
一、原處分機關略以：本案係台中市警察局第四分局員警舉發受處分人甲○○駕駛車
    號Ｘ７─７７０７號自小客車於九十二年八月二日二時二十分許，黎明路二段五
    二五號前，因「駕照逾期」違規，並掣開中市警交字第ＧＣ0000000號舉
    發通知單舉發及代保管駕照乙枚；另案係彰化縣警察局交通隊於九十二年八月五
    日十三時三十五分許，在彰化市○○路與國聖路口，查獲受處分人駕駛前揭車輛
    因「１、不依號誌指示行駛；２、未帶駕照」違規，遂以彰警交字第Ｉ0000
    0000號舉發通知單當場舉發。該所遂於九十二年九月十二日以中監稽違字第
    裁六○─ＧＣ0000000、Ｉ00000000號裁決書分別裁處罰鍰新台
    幣一千八百元，並扣繳駕照、罰鍰新台幣九千元整；逾期則依裁決書處罰主文規
    定裁處，於法並無不合等語。
二、本件異議人即受處分人甲○○則以：本人於九十二年八月二日凌晨兩點二十分因
    駕照逾期被黎明派出所員警舉發駕照逾期處分，此點乃本人犯錯在先，本人欣然
    接受，但本人問陳警員因逢週休，且罰單無那麼快至監理所該如何處理，他告知
    可暫用此罰單取代駕照，時隔二日於八月五日至彰化遭員警開立無照駕駛，因此
    導致無法換照，須將無照駕駛九千元繳清才能換照，令人感覺有引人犯罪之實，
    爰聲明異議云云。
三、按汽車駕駛人，未領有駕駛執照駕車者，處新台幣六千元以上一萬二千元以下罰
    鍰；持逾期之駕駛執照駕車者，處新台幣一千八百元以上三千六百元以下罰鍰，
    並扣繳駕照；汽車駕駛人不依交通標誌、標線、號誌指示者，處新台幣六百元以
    上一千八百元以下罰鍰，道路交通管理處罰條例第二十一條第一項第一款、第二
    十二條第一項第六款、第四十八條第一項第二款訂有明文。復依違反道路交通管
    理事件統一裁罰標準表規定，裁處罰鍰新台幣一千八百元整、並扣繳駕照及新台
    幣九千元整。
四、經查：本件受處分人甲○○駕駛車號Ｘ７─７７０７號自小客車於九十二年八月
    二日二時二十分許，黎明路二段五二五號前，為台中市警察局第四分局員警舉發
    「駕照逾期」違規，並掣開中市警交字第ＧＣ0000000號舉發通知單舉發
    及代保管駕照乙枚，竟又於九十二年八月五日十三時三十五分許，駕駛該自小客
    車在彰化市○○路與國聖路口，為彰化縣警察局交通隊舉發因「１、不依號誌指
    示行駛；２、未帶駕照」違規，並掣開彰警交字第Ｉ00000000號舉發通
    知單當場舉發等情，有前揭舉發通知單二紙在卷可稽，是異議人於前揭時、地之
    違規事實可以認定，雖異議人辯稱：於九十二年八月二日凌晨兩點二十分為黎明
    派出所員警舉發駕照逾期並扣繳駕照，員警告知可暫用此罰單取代駕照，卻仍於
    八月五日被彰化縣警察局員警開立無照駕駛，有陷民於罪之感，惟據台中市警察
    局第四分局九十二年八月二十二日中分四交字第０９２０００９６７５號函說明
    ：「當日本分局員警檢視黃君駕照，發現其駕照已逾期，仍依法掣開逾期告發單
    ，另本分局員警並無向該駕駛人說舉發單可當成臨時駕照，而黃君違規事實明確
    ，且本案無具體法律上『阻卻違法』之事由」等語，再者，異議人如有無照駕駛
    之違規行為，主管機關即應依道路交通管理處罰條例第二十一條第一項第一款規
    定舉發，法律並未賦予員警行政裁量權，受處分人以曾於九十二年八月二日被掣
    單舉發違規為由，即據此要求日後之違規行為皆予免罰，亦屬無據。從而，原處
    分機關本諸權責裁處受處分人罰鍰並扣繳駕照，應無不當之處，本件聲明異議為
    無理由，應予駁回。
五、據上論斷，應依道路交通管理處罰條例第八十七條第二項、道路交通案件處理辦
    法第十九條，裁定如主文。
中      華      民      國    九十二    年      十      月    十七      日
                                        臺灣臺中地方法院交通法庭
                                            法  官  王  靜  秋
右正本證明與原本無異。
如不服本裁定應於送達後五日內向本院提出抗告狀。
                                            書記官
中      華      民      國    九十二    年    十      月    十七      日


司法院資訊處製作；財團法人民間司法改革基金會備份。
